臺灣桃園地方法院民事判決
111年度訴字第348號
原      告  藍梅    
訴訟代理人  陳志隆  律師
被      告  許美娟  
訴訟代理人  毛仁全  律師
上列當事人間請求損害賠償等事件，本院於民國111年6月29日言
詞辯論終結，判決如下：
    主  文
被告應給付原告新臺幣貳拾萬元，及自民國一一一年四月十九日
起至清償日止，按週年利率百分之五計算之利息。
原告其餘之訴駁回。
訴訟費用由被告負擔十五分之二，餘由原告負擔。
本判決原告勝訴部分得假執行。但被告如以新臺幣貳拾萬元為原
告預供擔保後，得免為假執行。
原告其餘假執行之聲請駁回。
    事實及理由
一、原告主張：
㈠、原告與陳榮輝於民國70年9月15日結婚，婚後育有1子2女(均
    已成年)，而被告亦係有配偶之人，近期原告發現陳榮輝頻
    繁駕車外出且行色神秘，又經友人告知，陳榮輝近來多與被
    告一同出遊還親密合照，原告始察覺有異。111年2月10日11
    時許，發現陳榮輝與被告各自開車到桃園市龜山區自強東路
    碰面，陳榮輝將其駕駛之車輛(車牌號碼000-0000，以下簡
    稱陳車)停在路邊停車格後，於上午11時11分與被告在騎樓
    碰面（【原證8】P.1左上），兩兩似勾手（【原證3-1】、
    【原證8】P.1右上)一同過馬路之另一端（【原證8】P.1左
    下），陳榮輝即搭上被告所駕駛之車輛(車牌號碼000-0000
    ，以下簡稱許車)一同至11番町拉麵店銘傳店(地址：桃園市
    ○○鄉○○路000○0號)用餐，餐後被告又駕許車載陳榮輝返回桃
    園市龜山區自強東路取車【原證3-2】，於中午12時3分兩人
    各自駕駛陳車及許車至桃園市龜山區文化二路及復興三路附
    近。陳榮輝復將其駕駛之車放置於路邊停車格後，再次坐上
    被告所駕駛之車【原證4-1至4-3】，兩人驅車前往位於桃園
    市○○區○○○路00號「愛之星」汽車旅館。兩人自12時11分進
    入汽車旅館，至當日下午2時32分同乘被告駕駛之車準備離
    開，原告及證人甲○○趁2人停車辦理退房事宜時趨前查看，
    陳榮輝與被告驚見原告及證人甲○○出現，旋即神色慌張不顧
    退房手續尚未完成由出口倒退，欲驅車駛離現場，甚至未將
    房門鑰匙交還給汽車旅館，便急速往汽車旅館之「入口」加
    速逃逸，該汽車旅館之管理員見狀大聲喊：「房卡沒退我，
    我的房卡呢？」等語。而被告駕車在驚慌逃離該汽車旅館後
    ，甚至還連續闖多個紅燈，明顯亟欲遠離方才二人越矩偷行
    苟且之事之處所。由原證6可知，當日被告係穿著紫色上衣
    、黃色圍巾、綁馬尾，與前述相片上去拉麵店的女子係同一
    人，其所穿之白底黑色球鞋，與原證1相片上之人所穿著之
    球鞋相同，是以被告否認原證1至8所示相片中拍攝之人有被
    告等語，並不足採。此外，證人甲○○明確證稱，111年2月10
    日當日與陳榮輝一同自愛之星汽車旅館駕車駛出，驚慌失措
    速離現場之人為被告，顯見被告當時明顯即作賊心虛貌，其
    與陳榮輝間之婚外姦情不證自明。
㈡、被告與原告及陳榮輝有共同朋友圈，原告曾與之打過照面但
    並無熟識，原告與陳榮輝於朋友圈中亦以夫妻相稱，足見被
    告應知悉陳榮輝仍與原告婚姻關係仍存續，卻依然故我地與
    陳榮輝私自相偕出遊並親密合影、頻繁相約外出用餐約會，
    更有甚者，兩人還一同進出汽車旅館（長達兩小時以上之久
    ），甚至有發生性行為之情事，此等逾越一般社交分際之男
    女不正常之交往關係，已屬侵害原告基於配偶關係之身分法
    益甚鉅，依法當應負侵權行為損害賠償責任，並應給付原告
    非財產上之損害賠償。
㈢、至被告雖否認有配偶權之存在，然按人民享有締結婚姻與否
    之意思決定自由。今既選擇適用婚姻制度，實係衡量婚姻制
    度帶來之利弊後所為之自主決定，亦即為了追求共同生活之
    圓滿安全及幸福之利益，而自主選擇藉由婚姻形成永久結合
    關係，並自願承擔互守誠實、潔身自好等立基於婚姻關係所
    生之義務，故配偶可享有之婚姻圓滿生活及配偶間親密關係
    之排他權益，係受法律保護的利益，而為民法所保障之「權
    利」無疑。從而，不應無限放大婚姻之一方追求情感發展及
    性自主權等自由，甚以此為據，推認另一方於婚姻中本應基
    於配偶身分關係而得享有之權益，非屬應受民法第184條第1
    項前段保護之權利。退步言，縱認上開配偶基於婚姻所得享
    有之情感排他及圓滿生活等利益非屬「權利」，而僅屬「利
    益」，故意以背於善良風俗之方法，加損害於他人，仍應受
    民法第184條第1項後段規範。通姦之除罪僅係認為以刑罰手
    段維護婚姻制度及婚姻關係，與憲法第23條比例原則不符，
    並未否定通（相）姦罪旨在約束配偶雙方履行互負之婚姻忠
    誠義務，以維護婚姻制度及個別婚姻之存續之目的正當性，
    更非認定上述價值不受法律之保障，則上開大法官解釋實未
    認定「基於配偶關係之身分法益」非屬民法所稱之「權利」
    ，更未將其排除於民法所應保障之範疇。
㈣、又本件縱無直接證據指明被告二人曾於何時、地、發生幾次
    性關係，然由被告與陳榮輝二人如熱戀情侣之親密行為，頻
    繁外出幽會、親暱合影，且於汽車旅館共處數小時之情形觀
    之，被告與陳榮輝間明顯已逾越普通朋友交往分際，非一般
    婚姻信守誠實之配偶能容忍，顯足動搖原告與陳榮輝之婚姻
    關係所應協力保持信任、共同生活圓滿安全幸福之忠實義務
    ，要屬侵害原告基於配偶關係之身分法益甚鉅，足認被告之
    種種行為已使原告精神上感受重大之痛苦，是請鈞院斟酌被
    告加害之情形、原告所受精神痛苦程度，及兩造之身分、職
    業、社會地位、經濟狀況等一切情狀，准予原告得請求被告
    賠償精神上慰撫金新台幣150萬元。
㈤、聲明：被告應給付原告新臺幣（下同）150萬元，及自起訴狀
    繕本送達翌日起至清償日止，按週年利率5％計算之利息。院
    供擔保請准宣告假執行。
二、被告則以：
㈠、原告原證1至原證6之相片被告均否認相片上之人為被告。又
    縱該等相片上之人為被告與陳榮輝，原證一相片應係被告與
    陳榮輝同時參加桃園區早覺會之團體旅遊，並由同行之團員
    所拍攝相片。依其内容並無原告所謂「親密」舉止，實僅為
    一般正常社交之合照。原證二第1張相片之汽車，依其車號
    確為被告所有之汽車，然第2張相片，無法判斷該汽車是否
    為被告之汽車。第3至4張相片無法判斷係何人之相片。原證
    3-1、原證3-2相片亦無法判斷係何人之相片。原證4-1至原
    證6相片，除車號清晰相片可確認為被告之汽車之外，其餘
    相片上之人均無法判斷係何人。
㈡、車號000-0000之汽車於今年初被告原即有出售之打算，陳榮
    輝因與被告同為桃園區早覺會會員，故有熟識，伊向被告表
    示有購買之意願，雙方亦以25萬元，初步達成共識，陳榮輝
    亦先後2次向被告借車使用，尚難以之率認被告與陳榮輝間
    有何逾越男女間分際親密交往之情事。
㈢、又原告提出於汽車旅館門口之相片及其他相片尚難證明陳榮
    輝與該名女子有所謂「親密」關係，更難認有男女間之性行
    為可言，原告提出之相片，既無陳榮輝與該女子牽手、摟抱
    、親吻，甚或裸露、衣衫不整等等之相片，其親密、性交之
    指控，難認可採。
㈣、此外，原告主張「配偶權」受侵害而提起本件之損害賠償請
    求如起訴狀所載。然所謂「配偶權」之權利具體內涵為何？
    近來實務上於刑事通義罪除罪化、釋字第791號解釋以來，
    已有不同之見解出現，則是否有「配偶權」之權利存在？自
    非無疑。
㈤、再者，證人甲○○所為之證述並不實在，證人陳孟跏自稱大約
    於一年多前的時候因為買賣車輛而與被告有過一面之緣，故
    可確認被告確係於汽車旅館門口開車之人等語。然人之記憶
    ，通常隨著時間而逐漸模糊、淡忘，此乃正常之現象。證人
    縱然曾於一年多前見過被告一面，且亦無特別值得記憶之情
    事，是日於汽車館門口突然見有一女子駕駛汽車，且面戴口
    罩，遮住臉部有1/3以上之部分，證人竟然可以立即反應、
    判斷出該開車之人即為一年多以前曾經見過一面之被告，此
    難謂符合情理，不能採信。況證人與原告為母子關係，其為
    偏頗陳述實更合理。原告雖又稱被告駕車自汽車旅館離去時
    甚為慌張等語，然任何人於汽車旅館門口突然遇有二位陌生
    人驅前，合理懷疑是前來找麻煩之人，自然隨機會有直覺反
    應駛車離開，以免徒增無謂困擾，尤其，依原告主張，系爭
    車輛之上既有陳榮輝即原告配偶，則陳榮輝更加為了避免遭
    無謂之誤會而督促開車者加速離開，此乃合乎情理之舉，豈
    能因此而斷章取義式的擅斷開車之人與陳榮輝必然有任何違
    反分際交往之事實，是原告之主張難認有理由。
㈥、聲明：原告之訴及假執行之聲請駁回。如受不利判決，願供
    擔保請准宣告免為假執行。
三、原告主張伊與陳榮輝於70年9月15日結婚，婚姻關係仍然存
    續之事實，除據原告提出戶籍謄本等資料為證（見本院卷第
    61頁），且為被告所不爭執，堪信屬實。
四、至原告主張被告知悉陳榮輝為有配偶之人，仍與陳榮輝共遊
    並至汽車旅館發生性行為，侵害伊之配偶權等情，則為被告
    所否認，並以前詞置辯，是本件應審究者厥為：㈠被告有無
    原告所指侵害配偶權之事實？㈡若有，原告得請求被告賠償
    之金額為何？茲判斷如下：
㈠、被告與陳榮輝至汽車旅館獨處，有侵害原告配偶權之事實：
⑴、按因故意或過失，不法侵害他人之權利者，負損害賠償責任
    ；不法侵害他人之身體、健康、名譽、自由、信用、隱私、
    貞操，或不法侵害其他人格法益而情節重大者，被害人雖非
    財產上之損害，亦得請求賠償相當之金額；前2項規定，於
    不法侵害他人基於父、母、子、女或配偶關係之身分法益而
    情節重大者，準用之，民法第184條第1項前段、第195條第1
    項前段、第3項分別定有明文。又婚姻係以配偶之共同生活
    為其目的，配偶應互相協力保持其共同生活之圓滿安全及幸
    福，而配偶間互守誠實，係為確保其共同生活之圓滿安全及
    幸福之必要條件，故配偶之一方行為不誠實，破壞共同生活
    之圓滿安全及幸福者，即為違反因婚姻契約之義務而侵害他
    方之權利（參見最高法院55年台上字第2053判決意旨）。所
    謂配偶權，係指配偶間因婚姻關係成立以互負誠實義務為內
    容之權利。倘第三人與一方配偶間之行為，業足破壞婚姻關
    係中共同生活之圓滿安全及幸福，不法侵害他方配偶享有之
    配偶權身分法益，且屬情節重大，他方配偶自得依上開規定
    ，向該第三人請求非財產上損害賠償。準此，侵害配偶權並
    不以配偶之一方與他人通姦為限，倘夫妻任一方與他人存有
    逾越結交朋友等一般社交行為之不正常往來關係，且其行為
    業已逾社會一般通念所能容忍之範圍，並破壞婚姻共同生活
    之圓滿安全及幸福之程度，即足當之。
⑵、經查，原告於111年2月10日至址設於桃園市龜山區文化二路5
    0號之「愛之星汽車旅館」，見許車自12時11分進入該汽車
    旅館至當日下午2時32分離開，原告陳榮輝之配偶在車上之
    事實，除有原告所提相片（見本院卷第47頁、53頁、第137
    頁）外，並為被告所不爭執，僅辯稱原告所提證據並能證明
    當日許車車上之人並不能證明為被告等語，然查，原告於事
    發之日在愛之星汽車旅館拍得駕駛許車之人，戴藍色口罩、
    黃色絲巾、著紫色上衣且髮束為馬尾形狀之事實，有卷附相
    片可憑（見本院卷第55頁），經核該人之裝扮，與原告提相
    片所示同日中午與陳榮輝共進午餐之女子裝扮相似（見本院
    卷第27頁），對照證人即當日隨同原告至「愛之星汽車旅館
    」目睹陳榮輝搭乘許車離去之證人甲○○於本院審理中證稱：
    「原告看到系爭白色車輛出來之後，我就向前站在系爭車輛
    前方，也就是汽車旅館的出口，旅館門口的柵欄升起，原告
    就上前拍攝影片，是跑到駕駛座旁拍攝影片，當時因為需繳
    回房卡，所以系爭車輛的駕駛座窗戶是搖下來的，陳榮輝與
    被告情緒緊張，所以就倒車，當時差一點撞到原告，倒車之
    後就往前，從旅館的入口處，直接逆向開出去，我當時有看
    到車上的人就是陳榮輝與被告」、「（在之前是否曾經看過
    被告？）有。大約於一年多前的時候，被告的配偶邱先生要
    跟陳榮輝買陳榮輝的BMW ，我在當時看過被告，因為是由我
    及陳榮輝去桃園監理站辦理，當天我、陳榮輝與被告還在一
    家麵店一起吃午餐。整個下午在等辦過戶的過程，都在車子
    聊天，所以我對被告有印象，也認得被告」、「（提示原證
    六，看到的情況是否就是原證六？）是，依原證六第一張截
    圖照片，從前擋風玻璃可以看進去車輛內部。原證六的第二
    張，可以看出是陳榮輝的手與被告，因為我認得這位阿姨（
    被告）」等語（見本院卷第96、97頁），可知事發之日駕駛
    許車與陳榮輝一起進出「愛之星汽車旅館」之人確為被告無
    訛，被告徒以證人記憶可能有誤、證人與原告為母子，否認
    證人證詞之真實，然本院審酌證人無甘冒偽證之險為不實證
    言，且證人除為原告之子，陳榮輝為其父親，亦屬至親，當
    無偽證而陷自己父親於與婚外異性交往之不利益之可能，是
    證人甲○○之證詞應屬可信。再對照原告係自陳榮輝午餐之時
    一路尾隨至前揭汽車旅館取證，並以許車與陳車為追蹤對象
    ，期間兩車並無長時間停留某處換第三人駕駛之情形，自堪
    信事發之日與陳榮輝午餐及進入汽車旅館獨處之人，確為被
    告無訛，被告空言否認，並無法說明許車當日為何進出愛之
    星汽車旅館，且車上在有陳榮輝，自難認其前開所辯為可採
    。
⑶、被告與原告之配偶進入汽車旅館獨處二個小時有餘，雖乏直
    接證據證明期間有發生性行為，然其等無視於自己為有配偶
    之人之身分，相約進入汽車旅館獨處，難認係基於朋友情誼
    之正常往來互動，加以其等午餐之後陳榮輝停妥陳車換搭許
    車共乘進出汽車旅館，見原告與證人後未繳回房卡即倉皇離
    去之舉，益顯二人之舉動非比尋常，堪認被告上開行為，已
    足破壞原告與陳榮輝婚姻關係中共同生活之圓滿安全及幸福
    ，不法侵害原告享有之配偶權身分法益，且屬情節重大。從
    而，原告請求被告賠償精神慰撫金，自屬有據。
㈡、原告得請求賠償之數額：
⑴、按不法侵害他人之人格權，被害人受有非財產上損害，請求
    加害人賠償相當金額之慰撫金時，法院對於慰撫金之量定，
    應斟酌實際加害情形、所造成之影響、被害人所受精神上痛
    苦之程度、雙方之身分、地位、經濟狀況及其他各種情形，
    以核定相當之數額（最高法院47年台上字第1221號、51年台
    上字第223號及76年台上字第1908號判決先例意旨可參）。
    是身分法益與人格法益同屬非財產法益，上開最高法院有關
    人格法益受侵害而酌定慰撫金之標準，自得為本件衡量因身
    分法益受侵害所生損害賠償金額之參考。
⑵、本院審酌原告與陳榮輝自70年9月15日結婚至111年2月10日事
    發之時已有40餘年，因被告上開故意侵權行為，受有精神上
    重大痛苦，並衡量兩造之身分地位、經濟能力、生活狀況、
    被告之侵權行為樣態、手段、所生危害、惡性程度等一切情
    事，認原告請求被告賠償精神慰撫金20萬元，應屬適當，逾
    此範圍之請求，難認有理由。
五、末按給付無確定期限者，債務人於債權人得請求給付時，經
    其催告而未為給付，自受催告時起，負遲延責任。其經債權
    人起訴而送達訴狀，或依督促程序送達支付命令，或為其他
    相類之行為者，與催告有同一之效力、遲延之債務，以支付
    金錢為標的者，債權人得請求依法定利率計算之遲延利息。
    但約定利率較高者，仍從其約定利率、應付利息之債務，其
    利率未經約定，亦無法律可據者，週年利率為5 ％，民法第
    229 條第2 項、第233 條第1 項、第203 條分別定有明文。
    查原告對於被告之損害賠償請求權，屬未定期限之金錢債權
    ，原告就上開得請求之金額，併請求被告自收受起訴狀繕本
    送達翌日即111年4月19日起至清償日止之法定遲延利息，亦
    屬有據。
六、綜上所述，原告依民法侵權行為之法律關係，請求被告給付
    20萬元，及自111年4月19日起至清償日止，按週年利率5﹪計
    算之利息，為有理由，應予准許；逾此範圍之請求，則無理
    由，應予駁回。
七、本件原告勝訴部分係依民事訴訟法第427條第1項訴訟適用簡
    易程序所為被告敗訴判決，依同法第389 條規定，依職權宣
    告假執行。另依同法第436條第2項、第392條第2項規定，依
    被告之聲請，宣告被告如預供擔保，得免為假執行。至原告
    敗訴部分，其假執行之聲請師所附麗，應併予駁回。
八、本件事證已臻明確，兩造其餘主張、陳述及所提之證據，經
    審酌均與判決結果不生影響，爰不逐一論列，附此敘明。
九、訴訟費用負擔之依據：民事訴訟法第79條。
中　　華　　民　　國　　111 　年　　7 　　月　　29　　日
                  民事第三庭  法　官　卓立婷
以上正本係照原本作成。
如對本判決上訴，須於判決送達後二十日內向本院提出上訴狀。
如委任律師提起上訴者，應一併繳納上訴審裁判費。　　　　　
中　　華　　民　　國　　111 　年　　8 　　月　　1 　　日
　　　　　　　　　            書記官  謝宛橙